【裁判字號】    94,交聲,463
【裁判日期】    950227
【裁判案由】    聲明異議
【裁判全文】
臺灣臺南地方法院交通事件裁定         94年度交聲字第463號
移送機關    交通部公路總局嘉義區監理所臺南監理站
受處分人
即異議人    進南貨運股份有限公司
代 表 人    林瑞瑜
異議代理人  乙○○
上列受處分人因違反道路交通管理處罰條例案件，對於交通部公
路總局嘉義區監理所臺南監理站民國94年9月12日所為之裁決處
分（處分案號：嘉監南字第裁74-Z00000000號），聲明異議，本
院裁定如下：
    主  文
原處分撤銷。
進南貨運股份有限公司不罰。
    理  由
一、本件聲明異議意旨略以：受處分人即異議人進南貨運股份有
    限公司因其員工甲○○未考領駕駛執照，於民國94年5月29
    日8時42分許，駕駛牌照號碼115-GV號營業大貨車，在國3甲
    西向1.41公里處，為警查獲，而為警開單舉發。惟查甲○○
    係異議人所僱用之搬貨員，其職責以搬貨為主，該員工利用
    星期假日（公休日）車輛無人看管時，偷取車鎖，竊取異議
    人所有之115-GV號營業大貨車，駕駛該車於94年5月29日8時
    42分許，在高速公路國3甲西向1.41公里處翻車，經警處理
    ，甲○○酒測吐氣酒精含量高達每公升0.52毫克。在交通隊
    偵訊時，甲○○本人承認自行偷開公司車輛，並經異議人對
    甲○○提出偷竊之告訴。甲○○非是異議人僱請之大營貨車
    司機，其個人行為與異議人無關，應由其自行負擔法律責任
    ，異議人對於臺南監理站裁處罰鍰新臺幣8萬元，並吊扣115
    -GV號營業大貨車之牌照3個月之裁罰不服，為此聲明異議。
二、按汽車駕駛人駕駛大貨車，未領有駕駛執照駕車者，汽車所
    有人及駕駛人各處新臺幣4萬元以上8萬元以下罰鍰，並當場
    禁止該汽車駕駛人繼續駕駛及扣留其車輛牌照；並吊扣其汽
    車牌照3個月；汽車所有人如已善盡查證駕駛人駕駛執照資
    格之注意，或縱加以相當之注意而仍不免發生違規者，汽車
    所有人不受本條之處罰，道路交通管理處罰條例第21條之1
    第1項第1款、第3項、第4項分別定有明文。經查：
(1)、甲○○未考領駕駛執照，於94年5月29日8時42分許，駕駛異
    議人所有之115-GV號營業大貨車，在國3甲西向1.41公里處
    ，為警查獲，而為警開單舉發，有內政部警政署國道第九警
    察隊94年6月14日公警局交字第Z00000000號舉發違反道路交
    通管理事件通知單附卷可稽。
(2)、受處分人即異議人進南貨運股份有限公司於案發後曾對甲○
    ○告訴竊盜，經臺灣臺北地方法院檢察署檢察官認為：「被
    告甲○○係告訴人進南貨運股份有限公司（以下簡稱進南公
    司）之搬運員，未經告訴人公司同意，於民國94年5月29日
    上午7時，在臺北巿松信路71號進南公司松山站將配置在上
    開松山站之115－GV號營業大貨車開走，途經國道3號公路甲
    線西向1.4公里處，不慎翻車，為警查獲，因認被告甲○○
    涉有刑法第320條第1項之罪嫌云云。訊據被告甲○○堅決否
    認有前開犯行，辯稱：因為伊是告訴人公司站務員，處理收
    貨、看管貨車、處理雜務，伊是住告訴人公司松山站的宿舍
    內，伊開上開大貨車出去，開車當天伊並沒有將伊衣服、鞋
    子、盥洗用具、棉被、日常用品等的東西搬走，伊開車兜風
    後，還要回去睡覺及上班。何況伊有自律精神失調、羊癲
    的病，有2大包藥放在宿舍。本件在警察局林伸鑫訊問時，
    警員許仁瑋對伊做筆錄時，當時病快發作，身體緊繃，伊有
    請告訴人公司松山站主任江金輝幫伊回宿舍拿藥，伊連這個
    最重要的東西都沒有帶走，故伊只是要開車兜風，沒有偷車
    的意思等語在卷。經查(一)質諸證人江金輝供稱：伊係進南公
    司松山站主任，被告是在職期間，前半段是住公司、在職後
    半段是住公司宿舍，94年5月29日被告把上開大貨車開走時
    ，並未將其放在宿舍的衣物行李等物搬走。(二)質諸證人許仁
    瑋供稱：伊係國道公路警察局第九警察隊木柵分隊警員，本
    案伊伊查獲。被告在製作筆錄時說不舒服，他公司的主任江
    金輝在做筆錄現場，被告說要請江金輝回宿舍拿藥，伊乃同
    意江金輝回去拿，江金輝拿來一包寬10公分、高10公分左右
    的藥包，被告吃藥後有比較好一點等語在卷。(三)綜上，證人
    江金輝及許仁瑋所證情節，足認被告所辯，尚堪採信，被告
    開走上開大貨車時，並未將其在告訴人公司松山站宿舍之衣
    服、日常用品及治羊癲病之藥一起搬離宿舍，足認被告只
    是開上開大貨車兜風，並無竊盜故意，亦無為自自己不法所
    有意圖，核與刑法第320條第1項之構成要件不符，此外，查
    無其他積極證據足認被告有前開之犯行，自應認為罪嫌不足
    。依刑事訴訟法第252條第10款處分不起訴」，有臺灣臺北
    地方法院檢察署檢察官94年度調偵字第425號不起訴處分書
    附卷可稽。另甲○○公共危險部分經臺灣臺北地方法院檢察
    署檢察官認為：「甲○○於94年5月28日23時許，在臺北巿
    信義區○○路71號飲威士忌酒，其呼氣酒精濃度為每公升0.
    70毫克，不能安全駕駛動力交通工具，竟於94年5月29日上
    午8時42分許，駕駛115－GV營業大貨車，途經國道3號公路
    甲線西向1.4公里處（臺北巿文山區）不慎翻車，為警查獲
    ，案經國道公路警察局移送偵辦」，經檢察官聲請臺灣臺北
    地方法院簡易判決處刑，經臺灣臺北地方法院以94年度店交
    簡字第424號簡易判決判處拘役59日在案，有臺灣臺北地方
    法院檢察署檢察官94年度調偵字第425號聲請簡易判決處刑
    書及臺灣高等法院被告前案紀錄表附卷可稽。依上可知甲○
    ○是異議人所僱用之站務員，處理收貨、看管貨車、處理雜
    務等事，並非司機，甲○○於酒後為兜風，竟自行將115－
    GV營業大貨車開走並翻覆出事，其可歸責者為甲○○，而非
    異議人。依上開道路交通管理處罰條例第21條之1第4項規定
    ，異議人自不應受該條之處罰
三、綜上所述，原處分於法尚有未合，應由本院裁定將原處分撤
    銷，並另為異議人不罰之諭知，以資適法。
四、據上論斷，應依道路交通案件處理辦法第20條前段，裁定如
    主文。
中    華    民    國    95    年    2    月    27     日
                   交通法庭   法  官  林勝利
以上正本證明與原本無異。
如不服本裁定應於送達後5日內向本院提出抗告狀。
                              書記官  陳金堂
中    華    民    國    95    年    2    月    27     日


司法院資訊處製作；財團法人民間司法改革基金會備份。
